臺灣宜蘭地方法院刑事附帶民事訴訟判決　　 九十三年度宜簡附民字第六號
　　原　　　告　游玉文
　　被　　　告　楊錫隆
右列被告因九十三年度宜簡字第三○三號恐嚇等案件，經原告提起附帶民事訴訟，本
院於民國九十三年十月二十七日言詞辯論終結，判決如左：
    主  文
被告應給付原告新台幣壹萬貳仟元，及自民國九十三年九月十日起至清償日止，按週
年利率百分之五計算之利息。
原告其餘之訴駁回。
訴訟費用由被告負擔二十五分之一，餘由原告負擔。
本判決第一項得假執行。但被告如假執行程序於實施前，或實施中而於執行標的物拍
定、變賣或物之交付前，以新台幣壹萬貳仟元為原告預供擔保，得免為假執行。
原告其餘假執行之聲請駁回。
    事實及理由
一、原告之聲明：
    被告應給付原告新台幣（下同）三十萬元及自起訴狀繕本送達之翌日起至清償日
    止按週年利率百分之五計算之利息。並陳明願供擔保請准宣告假執行。
二、兩造爭執要旨：
（一）原告主張，被告於民國九十二年十二月十七日上午九時許，在宜蘭縣○○鎮○
      ○段○○○○段○○地號土地上，與原告因鑑界問題發生爭執，竟心生不滿，
      以台語「去旁邊給別人幹」、「幹你老母」等語公然辱罵原告，並持除草刀在
      原告面前揮舞，使原告心生畏懼。為此，爰基於侵權行為損害賠償之法律關係
      ，求為命判決被告應給付原告精神慰撫金三十萬元及自起訴狀繕本送達之翌日
      起至清償日止，按週年利率百分之五計算之法定遲延利息等情。
（二）被告則以，實情是原告之先生先恐嚇伊，並抓住其胸前衣領，其先生亦辱罵伊
      三字經，原告請求沒有理由等語置辯，並聲明：請求駁回原告之訴。
三、本院之判斷：
（一）經查，兩造先前已因二人所有相鄰土地地界之問題而有糾紛。於九十二年十二
      月十七日上午九時許，在宜蘭縣○○鎮○○段○○○○段○○號土地上，二人
      因鑑界問題發生爭執，詎被告竟心生不滿，以台語「去旁邊給別人幹」、「幹
      你老母」等語公然辱罵原告，並手持除草刀在原告面前揮舞，以此加害生命之
      方式，使原告心生畏懼，致生危害於安全。嗣經原告訴由臺灣宜蘭地方法院檢
      察署檢察官偵查後向本院聲請簡易判決處刑等事實，業據本院認定屬實，亦有
      本院九十三年度宜簡字第三○三號刑事卷宗可按。
（二）被告雖辯稱，伊係先遭原告之夫辱罵及恐嚇等語。證人即被告之妻楊蕭桂美並
      到場證稱，是原告之夫先罵「幹你老母」，並抓被告衣領等語、被告之女楊敏
      則證稱，原告與其夫先說挑釁取笑的話，原告之夫並說「斷子斷孫」，被告才
      受到刺激等語。所述原告之夫對被告辱罵及恐嚇乙節縱令屬實，此亦為原告之
      夫是否對被告構成侵權行為，進而有無損害賠償責任之問題，與兩造間侵權行
      為事實有無構成無涉；所述原告有無先行以言詞挑釁，而受刺激乙節，屬侵權
      行為事實發生之動機問題，均無礙於本院事實之認定，此部分所辯尚非可採。
（三）因故意或過失，不法侵害他人之權利者，負損害賠償責任，不法侵害他人之名
      譽者，被害人雖非財產上之損害，亦得請求賠償相當之金額，民法第一百八十
      四條第一項前段、第一百九十五條規定甚明。本件被告於不特定人得共聞共見
      之場所出言侮辱、恐嚇原告，而使原告心生畏怖，已如前述，使原告精神方面
      受到威脅與牽制，進而影響原告精神之自由，自屬不法侵害原告之自由權無疑
      。又被告於前述公然狀態對原告為謾罵之行為，不僅就主觀言確有名譽受侵害
      之情形，就客觀上依社會一般通念，「幹你老母」等字眼亦屬鄙俗並為他人嫌
      惡之字眼，當然貶損受害人之社會評價而構成侵權行為甚明，原告名譽實際上
      已受到侵害，亦堪認定。
（四）從而，被告既然故意公然辱罵及恐嚇原告，而不法侵害原告之自由權與名譽權
      ，是依前揭法條，原告自有請求被告賠償其非財產上損害之權利。故本院斟酌
      被告之公然辱罵及恐嚇原告之情節，暨兩造之身分地位及經濟能力、兩造現均
      已婚有小孩，原告有房地產，從事彈簧床事業；被告為自耕農，有耕地等情，
      認被告應賠償之慰撫金以一萬二千元為適當。
（五）綜上所述，原告本於侵權行為損害賠償之法律關係，訴請被告賠償一萬二千元
      及自起訴狀繕本送達之翌日即九十三年九月十日起至清償日止按週年利率百分
      之五計算之法定遲延利息，於法有據，應予准許。逾此部分之請求，為無理由
      ，應予駁回。
四、假執行之宣告：
    本件原告勝訴部分，係屬民事訴訟法第四百二十七條所列應適用簡易訴訟程序所
    為被告敗訴之判決，應依同法第三百八十九條第一項第三款依職權宣告假執行，
    原告請求宣告假執行為無必要；又本於衡平原則，併依職權宣告，許被告於假執
    行程序實施前，實施中而於執行標的物拍定、變賣或物之交付前，以一萬二千元
    為原告預供擔保，得免為假執行。至原告敗訴部分，其假執行之聲請已失所附麗
    ，應併予駁回。
五、結論：本件原告之訴為一部有理由，一部無理由，依刑事訴訟法第四百九十條、
    第五百零五條、民事訴訟法第七十九條、第三百八十九條第一項第三款、第三百
    九十二條第二項、第三項，判決如主文。
中　　　華　　　 民　　　 國　　　九十三　　年　  十　　 月　  二十九   日　
　　　　　　　　　　　　　　　　臺灣宜蘭地方法院宜蘭簡易庭                  
                                    法　    官    郭 淑 珍                  
右正本證明與原本無異。                                                      
對於本判決如有不服，應於判決送達後十日內向本庭（宜蘭縣○○市○○路○段○○
○號）提出上訴狀（並附繕本），但非對刑事訴訟之判決有上訴時，不得上訴。
 
                                    法院書記官    莊 怡 麗                  
中      華       民       國      九十三    年    十一　 月　    三　　 日